【裁判字號】    87,上訴,2172
【裁判日期】    890512
【裁判案由】    毒品危害防制條例等
【裁判全文】
臺灣高等法院刑事判決                          八十七年度上訴字第二一七二號
    上訴人即
    被      告  丙○○
    上訴人即
    被      告  乙○○
    上訴人即
    被      告  丁○○
    共同指定    本院甲○辯護人
    辯護人
右上訴人因毒品危害防制條例等案件，不服臺灣桃園地方法院八十六年度訴字第一七
六二號，中華民國八十七年三月十一日第一審判決（起訴案號：臺灣桃園地方法院檢
察署八十六年度偵字第一三六二０號、第一三七五二號，暨移送併辦：台灣桃園地方
法院檢察署八十七年度偵字第五二三九號）提起上訴，本院判決如左：
    主  文
原判決關於丙○○、乙○○、丁○○部分撤銷。
丙○○連續施用第一級毒品，累犯，免刑，扣案如附表所示之物沒收並銷燬之。
乙○○連續施用第一級毒品，免刑。
丁○○施用第一級毒品，累犯，免刑。
    事  實
一、丙○○於民國八十一年五月二十九日，因違反肅清煙毒條例等案件，經本院判處
    有期徒刑三年六月確定（施用毒品部分判處有期徒刑三年四月，吸用安非他命部
    分判處有期徒刑五月，定應執行有期徒刑三年六月），送監執行，於八十三年八
    月六日假釋出獄，假釋期間於八十四年四月三十日屆滿而執行完畢。猶不知悔改
    ，竟基於概括犯意，自八十六年九月二十九日（起訴書載為九月間）起，至八十
    十七年四月十三日止，在桃園縣桃園市○○路一四五之一號住所內，以將毒品海
    洛因置入注射針筒內與水混合稀釋後施打之方式，連續施用第一級毒品海洛因多
    次。
二、乙○○基於概括之犯意，先於八十六年十月六日下午四時許，在桃園縣桃園市縣
    ○路二一五號五樓處，以香煙內摻毒品海洛因後點燃吸用之方式，而施用第一級
    毒品海洛因一次，嗣承上概括犯意，於八十六年十月十日八時許，在同上處所，
    以將毒品海洛因置入注射針筒內與水混合稀釋後施打入人身之方式，而施用第一
    級毒品海洛因一次。
三、丁○○於八十一年九月四日，因違反肅清煙毒條例案件，經台灣桃園地方法院判
    處有期徒刑三年六月，於八十二年一月二十日，經本院駁回上訴確定，於八十六
    年七月二十一日執行完畢，猶不知悔改，於八十六年（起訴書誤載為八十五年）
    十月十三日下午十八時二十分許（起訴書載為十七時許）之前四、五日內某時（
    起訴書載為回溯二十六小時內），在不詳處所（起訴書載為在桃園縣桃園市○○○街六號處），以不詳方法（起訴書載為將毒品海洛因置入注射針筒內與水混合
    稀釋後施打之方式），施用第一級毒品海洛因一次。
四、嗣於八十六年十月十日二十二時許，經警在前述桃園縣桃園市縣○路二一二號五
    樓之二，查獲許彥鴻（已判決確定）、丙○○、乙○○、戊○○（已歿）四人，
    丙○○所有如附表一編號一、二所示之毒品海洛因（淨重○‧二九公克，包裝重
    零○‧二五公克）、專供施用第一級毒品用之注射針筒一支（其內含有毒品海洛
    因之殘餘，惟殘餘之毒品海洛因已與針筒無法分離而單獨測重）。又於同年月十
    三日下午五時許，在桃園縣桃園市○○○街六號查獲丙○○、丁○○，並扣得丙○○所有如附表一編號三、四、五所載之毒品海洛因（淨重○‧一一公克，包裝
    重○‧一七公克）、專供施用第一級毒品用注射針筒一支、削尖吸管一支（以上
    物品，其內均有毒品海洛因之殘餘，惟殘餘之毒品海洛因已與上開物品無法分離
    而單獨測重）。丙○○復於八十七年四月十三日下午十二時許，在桃園縣桃園市
    ○○路○段二號，經警查獲，扣押丙○○所有如附表二所示之毒品海洛因（淨重
    ○‧五六公克，包裝重零○‧一四公克）、專供施用第一級毒品用之注射針筒一
    支（其內含有毒品海洛因之殘餘，惟殘餘之毒品海洛因已與針筒無法分離而單獨
    測重）。而丙○○、乙○○、丁○○為警查獲後，均經採集尿液送驗，發覺丙○○、乙○○、丁○○等人之尿液內檢出有煙毒反應（按施用毒品海洛因者，其尿
    液中係檢出煙毒之反應）。
五、案經臺北縣警察局三峽分局報請臺灣桃園地方法院檢察署檢察官偵查起訴。嗣經
    本院於八十七年六月二十二日，以八十七年度上訴字第二一七二號裁定將丙○○
    乙○○、丁○○送勒戒處所觀察、勒戒，丁○○於觀察、勒戒完畢後，無繼續施
    用毒品傾向，丙○○、乙○○於觀察、勒戒完畢後，因有繼續施用毒品傾向，本
    院於八十七年八月十八日，以同一案號裁定將丙○○、乙○○令入強制戒治處所
    施以強制戒治一年，復因丙○○、乙○○符合停止戒治之要件，經本院分別於八
    十七年十二月九日、八十八年一月十三日，以同一案號裁定將丙○○、乙○○停
    止戒治，所餘戒治期間付保護管束，乙○○保護管束期間於八十八年八月十八日
    屆滿，丙○○於保護管束期間，違反保護管束應遵守事項，情節重大，經本院於
    八十八年五月十日，以同一案號裁定將丙○○撤銷停止戒治，令入強制戒治處所
    施以強制戒，其強制戒治期間於八十九年三月二十六日屆滿。
    理  由
一、右開被告丙○○、乙○○施用第一級毒品海洛因之事實，已據渠二人分別於警訊
    時、偵查、原審及本院審理時坦承不諱，被告乙○○為警查獲後，及被告丙○○
    三度為警查獲後採集之尿液經送檢驗結果，尿液中皆檢出有毒品海洛因之反應，
    此有法務部調查局第00000000號檢驗通知書四紙（各為被告丙○○、乙○○二人之尿液檢驗結果，見臺灣桃園地方法院檢察署八十六年度偵字第一三六
    二○號卷宗第七十三頁、第七十四頁）、同上機關第00000000號檢驗通
    知書（送驗資料上記載為丙○○之尿液者，見同上檢察署八十六年度偵字第一三
    七五二號卷宗第四十四頁）、同上機關00000000號檢驗通知書（見同上
    檢察署八十七年度偵字第五二三九號卷第五十頁）在卷足考，被告丙○○三度為
    警查獲時所扣得如附表所示之物品，其中有毒品海洛因三包，一包淨重○‧二九
    公克，包裝重○‧二五公克；一包淨重○‧一一公克，包裝重○‧一七公克；一
    包淨重○‧五六公克，包裝重○‧一四公克，亦有法務部調查局八六年十一月二
    十八日（８６）發技（一）字第八六一○一九三三號來函（參同上檢察署八六年
    偵字第一三六二○號卷宗第八七頁至第八八頁）、同上機關00000000號
    鑑定通知書（參同上檢察署八六年度偵字第一三七五二號卷宗第四二頁）、同上
    機關00000000號鑑定通知書（附於本院卷）各一紙附卷足按，其中另有
    注射針筒二支、削尖吸管一支，均經檢出含有毒品海洛因之殘餘（惟殘餘之毒品
    海洛因已與針筒、吸管均無法分離而單獨測重），此併有原審八十六年二月二十
    五日上午十時三十分、下午一時三十分之電話談話紀錄單各一紙（見原審卷第一
    三四頁、第一三五頁）在卷可查，因此被告丙○○、乙○○二人施用第一級毒品
    海洛因之事證均臻明確，犯行皆可認定。
二、被告丁○○上開施用第一級毒品海洛因之事實，亦據其於本院審理時供認不諱，
    （見本院八十九年四月二十八日審理筆錄），且其於八十六年十月十三日下午五
    時許為警查獲後，在同日十八時二十分許為警所採取之尿液，經送請法務部調查
    局檢驗結果，發現尿液中的確呈有煙毒反應，此有該局八十六年第000000
    00號檢驗通知書在卷可稽，又毒品海洛因施打入人體，經代謝作用可分解生成
    嗎啡，故嗎啡或海洛因在進入人體後，均以嗎啡形態排於尿液中，從尿液中無法
    檢驗分辨係施打（或吸食）嗎啡或海洛因，以及一般人施打海洛因或嗎啡後，於
    尿中檢出煙毒反應時效，須視施打量多少及個人代謝分泌情況而定，施打量多者
    ，於施打後四、五日仍有可能檢出煙毒反應，施打量少者，可能在二十四小時後
    ，即難發現煙毒反應，此亦有法務部調查局七十九年二月二十七日. （79）陸一
    字第四０二八八號函附卷可憑，足見被告丁○○在警採尿之時（即八十六年十月
    十三日十八時二十分許）之前四、五日內某時，曾施用第一級毒品海洛因一次無
    疑（惟被告丁○○於八十六年十月十三日下午五時許被警查獲後，至其於警局為
    警採尿之上開時間，自無可能施用毒品海洛因），被告丁○○之事證亦臻明確，
    犯行亦堪認定。
三、本案被告於行為後，毒品危害防制條例已於民國八十七年五月二十二日公布生效
    ，比較新舊法結果，以裁判時之新法即毒品危害防制條例之規定較有利於被告，
    自應適用該新法，核被告三人所為，係犯毒品危害防制條例第十條第一項之施用
    第一級毒品罪。渠等施用前持有之低度行為，應為施用之高度行為所吸收，不另
    論罪。被告丙○○、乙○○先後多次犯行，時間密接，手法相同，而犯構成要件
    相同之罪名，顯係基於概括之犯意為之，應依連續犯之規定論以一罪，並加重其
    刑。被告丙○○於八十六年十月十四日起至八十七年四月十三日止之犯行，雖未
    據起訴，惟與已起訴之部分間，有連續犯之關係，屬裁判上一罪，為起訴效力所
    及，本院自得加以審理。被告丙○○於八十一年五月二十九日，因違反肅清煙毒
    條例等案件，經本院判處有期徒刑三年六月確定（施用毒品部分判處有期徒刑三
    年四月，吸用安非他命部分判處有期徒刑五月，定應執行有期徒刑三年六月），
    送監執行，於八十三年八月六日假釋出獄，假釋期間於八十四年四月三十日屆滿
    而執行完畢。被告丁○○於八十一年九月四日，因違反肅清煙毒條例案件，經台
    灣桃園地方法院判處有期徒刑三年六月，於八十二年一月二十日，經本院駁回上
    訴確定，於八十六年七月二十一日執行完畢，此有本院刑案被告全國前案紀錄表
    二份在卷足按，渠二人於五年內，各再犯本件有期徒刑之罪，皆應論以累犯，並
    就被告丙○○之部分遞加重其刑，就被告丁○○之部分加重其刑。
四、原審適用肅清煙毒條例第九條第一項施用毒品罪予以論科，固非無見。惟查被告
    於本案行為後，毒品危害防制條例已於八十七年五月二十二日公布生效，已如前
    述，依該條例第二條第二項第一款、第十條第一項、第二十條第一項、第二項、
    第二十三條第一項、第三十五條第三款之規定，施用第一級毒品海洛因，須先經
    觀察勒戒、戒治後，無繼續施用傾向，或強制戒治期滿，或交付保護管束期滿者
    ，即應為免刑判決，被告三人於行為後，新法已公布施行，自應適用新法，本院
    於八十七年六月二十二日，以八十七年度上訴字第二一七二號裁定將丙○○、乙○○、丁○○送勒戒處所觀察、勒戒，丁○○於觀察、勒戒完畢後，無繼續施用
    毒品傾向，丙○○、乙○○於觀察、勒戒完畢後，因有繼續施用毒品傾向，本院
    於八十七年八月十八日，以同一案號裁定將丙○○、乙○○令入強制戒治處所施
    以強制戒治一年，復因丙○○、乙○○符合停止戒治之要件，經本院分別於八十
    七年十二月九日、八十八年一月十三日，以同一案號裁定將丙○○、乙○○停止
    戒治，所餘戒治期間付保護管束，乙○○保護管束期間於八十八年八月十八日屆
    滿，丙○○於保護管束期間，違反保護管束應遵守事項，情節重大，經本院於八
    十八年五月十日，以同一案號裁定將丙○○撤銷停止戒治，令入強制戒治處所施
    以強制戒治，其強制戒治期間於八十九年三月二十六日屆滿，此有本院八十七年
    度上訴字第二一七二號裁定書四份、台灣台北看守所附設勒戒處所「有無繼續施
    用毒品傾向證明書」三份、本院戒治執行指揮書三份、台灣台北戒治所受戒治人
    出所通知書一份、台灣桃園地方法院檢察署八十八年戒護一字第八二號卷可查，
    依前揭說明，即應為免刑判決，原審係於八十七年三月十一日判決，未及審酌前
    揭新法規定，致未為免刑判決，即屬無可維持，應予撤銷改判如主文第二項、第
    三項、第四項所示。扣押附表所示之海洛因，係查獲之毒品，附表所示之注射針
    筒、削尖吸管，均為專供施用毒品海洛因用之器具，應依毒品危害防制條例第十
    八條第一項前段之規定宣告沒收並銷燬之。
據上論結，應依刑事訴訟法第三百六十九條第一項前段、第三百六十四條、第二百九
十九條第一項後段，毒品危害防制條例第十條第一項、第二十條第一項、第二項、第
二十三條第一項、第三十五條第三款、第十八條第一項前段，刑法第十一條前段、第
五十六條、第四十七條，判決如主文。
本案經檢察官蔡茂松到庭執行職務。
中     華     民     國     八十九     年       五      月     十二     日
                              臺灣高等法院刑事第二十四庭
                                  審判長法  官  陳  貽  男
                                        法  官  聶  齊  桓
                                        法  官  李  世  貴
右正本證明與原本無異。
如不服本判決應於收受送達後十日內向本院提出上訴書狀，其未敘述上訴之理由者並
得於提起上訴後十日內向本院補提理由書（均須按他造當事人之人數附繕本）。
                                        書記官  魏  汝  萍
中     華     民     國     八十九     年       五      月     十六     日
附表一：
┌──┬──────┬────────────┬───┬───┬────┐
│編號│物 品  名 稱│ 數                  量 │性  質│所有人│備    註│
├──┼──────┼────────────┼───┼───┼────┤
│一  │毒品海洛因  │ 淨重○‧二九公克，包裝 │煙毒  │丙○○│        │
│    │            │ 重零○‧二五公克       │      │      │        │
├──┼──────┼────────────┤      │      ├────┤
│二  │注射針筒    │ 一支                   │      │      │其內含有│
│    │            │                        │      │      │毒品海洛│
│    │            │                        │      │      │因之殘餘│
│    │            │                        │      │      │，惟殘餘│
│    │            │                        │      │      │之毒品海│
│    │            │                        │      │      │洛因已與│
│    │            │                        │      │      │針筒無法│
│    │            │                        │ │      │分離而單│
│    │            │                        │      │      │獨測重  │
├──┼──────┼────────────┤      │      ├────┤
│三  │毒品海洛因  │淨重○‧一一公克，包裝重│      │      │        │
│    │            │○‧一七公克            │      │      │        │
├──┼──────┼────────────┤      │      ├────┤
│四  │注射針筒    │一支                    │      │      │左列物品│
├──┼──────┼────────────┤      │      │，其內均│
│五  │削尖吸管    │一支                    │      │      │有毒品海│
│    │            │                        │      │      │洛因之殘│
│    │            │                        │      │      │餘，惟殘│
│    │            │                        │      │      │餘之毒品│
│    │            │                        │      │      │海洛因已│
│    │            │                        │      │      │與上開物│
│    │       │                        │      │      │品無法分│
│    │            │                        │      │      │離而單獨│
│    │            │                        │      │      │測重    │
└──┴──────┴────────────┴───┴───┴────┘
附表二：
一、毒品海洛因（淨重○‧五六公克，包裝重零○‧一四公克）、
二、注射針筒一支（其內含有毒品海洛因之殘餘，惟殘餘之毒品海洛因已與針筒無法
    分離而單獨測重）。
附錄：本案論罪科刑法條全文
毒品危害防制條例第十條第二項：
施用第一級毒品者，處六月以上五年以下有期徒刑。


司法院資訊處製作；財團法人民間司法改革基金會備份。
